臺灣嘉義地方法院民事判決　九十三年度訴字第五六四號
　　原　　　告　己○○
　　　　　　　　戊○○
　　訴訟代理人　丙○○
　　被　　　告　甲○○　　　住.
　　　　　　　　乙○○　　　住.
　　　　　　　　　　　　　　　.
　　　　　　　　丁○○○　　住.
　　　　　　　　庚○○○　　住.
　　共　　　同
　　訴訟代理人　何文通律師
右當事人間確認三七五租賃關係不存在事件，本院於民國九十三年十月十二日言詞辯
論終結，判決如左：
    主      文
原告之訴駁回。
訴訟費用由原告負擔。
    事實及理由
一、原告起訴主張：原告與訴外人傅金榮間前就坐落嘉義縣水上鄉○○○段一四○、
    一四六之一地號土地（下稱系爭土地）有三七五租賃關係，訴外人傅金榮自民國
    六十八年即遷居臺北，而放棄耕作系爭土地。本件耕地爭議，經嘉義縣耕地租佃
    委員會調處成立，調處結果為：原承租人傅金榮所承租耕作部分，已於九十三年
    間放棄耕作權，早無耕作事實，租佃關係亦已消滅，現其繼承人甲○○等四人提
    出申請租約變更登記（繼承承租權），與事實不符，應否准其申請。為此，本於
    上開調處證明書提起本訴，並聲明：請求確認與被告間就坐落嘉義縣水上鄉○○
    ○段一四○、一四六之一地號土地三七五租賃關係不存在。
二、被告聲明：原告之聲明駁回。其答辯：
（一）原告起訴有被告當事人不適格之違誤：
      系爭土地係由訴外人傅捷崑持續耕作五十年，而分傅金榮先前所耕作地區，則
      原告倘若欲就系爭一四０地號及一四六之一地號終止租約，則應列傅捷崑為被
      告，其當事人適格始無欠缺。而原告竟列始終無耕作系爭土地之傅金榮之繼承
      人為被告，則原告起訴顯有當事人不適格之違誤。
（二）原告對本件無確認判決之法律上利益：
      原告與傅金榮於六十一年即協議同意終止傅金榮所耕作之一四０之五地號及一
      四六之二地號之耕地租約，自此以後，傅金榮既已無耕作田地，自無繼續繳租
      之理。申言之，原告自六十一年出售該部分田地予他人後，即與傅金榮終止此
      部分田地租賃關係，亦未耕作該地，因原告與傅金榮雙方早已同意終止租約，
      則原告列毫無租賃關係之甲○○等四人為被告，又將訴外人傅捷崑耕作之一四
      ０地號及一四六之一地號列為訟爭地號，無確認判決之法律上利益。
（三）原告主張系爭土地僅傅金榮一人承租，租佃關係已經消滅，應予終止租約一節
      與事實不符。實際上原告己○○一人於四十三年出租予傅金榮、傅捷崑二兄弟
      ，各耕作每筆土地一半之面積，而原告表示由傅金榮代表訂約，且各自繳納租
      金予己○○。系爭耕地三七五租約，其土地原為坐落水上鄉○○○段一四０號
      ，面積０．三０七五甲；同段一四六之一號，面積０．九０五五甲等二筆。於
      六十一年間傅金榮不想耕作上開兩筆土地西區之田地，原告己○○亦同意與與
      傅金榮終止該部分耕地租賃關係，為分開處理土地，己○○遂於六十一年將一
      四０地號分割出一四０之五地號，將一四六之一地號分割出一四六之二地號，
      系爭土地變為四筆土地。形式上己○○及黃林金猜將傅金榮耕作西區一四０之
      五地號，面積０．一四九一甲及一四六之二地號，面積０．四三九一甲以買賣
      為原因移轉所有權予傅金榮（六十一年五月一日）傅金榮於同年九月五日再買
      賣移轉予陳賽瑛。可知己○○等人與傅金榮於六十一年雙方同意出售上開二筆
      西區田地即已終止所耕作土地之租佃關係，原告何必於三十年後之九十三年六
      月佯裝不知，對傅金榮之繼承人甲○○等人，列入不切實際之一四０及一四六
      之一地號，表示欲終止租約。至於傅捷昆原來承租耕作之耕地即分割後一四０
      地號與一四六之一號，租約仍繼續存在，仍由傅捷崑獨自承租。且傅捷崑為通
      行至系爭田地，自六十一年後即向他人購買通道用地，若其與原告無耕地租賃
      關係，則何以須購買該地，以上皆可傳訊傅捷崑即明。另於九十三年六月十一
      日上午，原告己○○在嘉義縣政府耕地租佃委員會與甲○○等四人調處本件租
      佃爭議時，曾對傅捷崑（甲○○等人之調處代理人）表示：「同意傅捷崑繼續
      在系爭分割後之三界埔段一四０地號及一四六之一地號耕作」。因此原告之起
      訴顯無理由。
三、本院之判斷：按確認法律關係之訴，非原告有即受確認判決之法律上利益者，不
    得提起之，民事訴訟法第二百四十七條第一項定有明文。次按民事訴訟法第二百
    四十七條所謂即受確認判決之法律上利益，係指因法律關係之存否不明確，致原
    告在私法上之地位有受侵害之危險，而此項危險得以對被告之確認判決予以除去
    之者而言（最高法院四十二年台上字第一○三一號判例參照）。再「出租人與承
    租人間因耕地租佃發生爭議時，應由當地鄉（鎮、市、區）公所耕地租佃委員會
    調解；調解不成立者，應由直轄市或縣（市）政府耕地租佃委員會調處；不服調
    處者，由直轄市或縣（市）政府耕地租佃委員會移送該管司法機關，司法機關應
    即迅予處理，並免收裁判費用。前項爭議案件非經調解、調處，不得起訴；經調
    解、調處成立者，由直轄市或縣（市）政府耕地租佃委員會給予書面證明。」，
    又「前條爭議案件，經調解或調處成立者，當事人之一方不履行其義務時，他造
    當事人得逕向該管司法機關聲請強制執行，並免收執行費用。」耕地三七五減租
    條例第二十六條、第二十七條分有明定。而耕地三七五減租條例所定之調解調處
    ，與民法第一百二十九條第二項第二款所稱之和解，尚屬相當（最高法院四十八
    年台上字第七二二號判例參照）。本件原告起訴請求確認與被告間就系爭土地三
    七五租賃關係不存在，惟查該耕地租賃契約，業經嘉義縣耕地租佃委員會於九十
    三年六月十一日調處成立，調處結果為：「（一）原承租人傅金榮所承租耕作部
    分，已於九十三年間放棄耕作權，早無耕作事實，租佃關係亦已消滅，現其繼承
    人甲○○等四人提出申請租約變更登記（繼承承租權），與事實不符，應否准其
    申請。（二）經對造人傅佳甲等四人調處代理人傅捷崑表示該系爭土地嘉義縣水
    上鄉○○○段一四○、一四六之一地號等二筆土地目前係由其承租耕作中，同意
    調處結果，致調處成立。」等情，有該委員會調處成立證明書在卷可稽，則原告
    與被告間之耕地租賃爭議，既經嘉義縣耕地租佃委員會調處成立，依上說明，自
    無再提起確認之訴之必要。
四、綜上，原告請求確認與被告間就系爭土地三七五租賃關係不存在，因欠缺即受確
    認判決之法律上利益，而無保護必要，自無理由，應予駁回。
五、本案事證已臻明確，兩造其餘主張陳述及所提之證據，均毋庸再予審酌，附此敘
    明。
六、訴訟費用裁判之依據：民事訴訟法第七十八條、第八十五條第一項前段。
中　　　華　　　民　　　國　　九十三　　年　　　十　　　月　　二十六　　日
~B臺灣嘉義地方法院民事第二庭
~B　　法　官　張　育　彰
右為正本係照原本作成。
如對本判決上訴須於判決送達後廿日內向本院提出上訴狀。
中　　　華　　　民　　　國　　九十三　　年　　　十　　　月　　二十六　　日
~B　　書記官　馮　澤　文
